臺灣桃園地方法院交通事件裁定　　　　 96年度交聲字第153號
原處分機關　交通部公路總局新竹區監理所桃園監理站
異　議　人
即受處分人　甲○○
上列受處分人因違反道路交通管理處罰條例案件，對於交通部公
路總局新竹區監理所桃園監理站中華民國96年3 月12日桃監裁罰
字第裁52-DB0000000號所為之處分不服（原舉發通知單號碼：桃
警局交字第DB0000000號），聲明異議，本院裁定如下：
    主  文
異議駁回。
    理  由
一、原舉發及處分意旨略以：異議人即受處分人甲○○於民國96
    年2 月10日0 時50分許在桃園縣桃園市○○路與成功路口，
    遇警實施稽查攔檢，拒絕接受酒精濃度測試之檢定，經警當
    場開單舉發，乃依道路交通管理處罰條例第35條第4 項、第
    67 條 第2 項（原處分漏引道路交通管理處罰條例第67條第
    2 項之規定）裁處罰鍰新台幣（下同）6 萬元，並吊銷駕駛
    執照，3 年內禁考等語。
二、異議意旨略以：異議人於96年2 月10日凌晨騎乘車號K6T-66
    6 號機車，由省道台1 線（台北往桃園方向），行經桃園縣
    龜山鄉附近，因機車油料耗盡無法發動，僅能以雙腳划踢方
    式前進，後經過桃園縣三民路與成功路口，有數名員警在臨
    檢定點等候，並強勢命異議人進行酒精測試，異議人不服員
    警無理之舉而拒絕，因警察對於「行駛中」之車輛或交通工
    具，如發現有蛇行、闖紅燈、越向行駛等危害情事，得實施
    盤查及酒測職務，但異議人當時因油料完全用盡，並未駕駛
    機車，而係以雙手雙腳推動前進，根本無速度可言，如此是
    否可認為有「駕駛」之事實，尚值懷疑，則異議人當時並無
    駕駛動力交通工具之舉動，更顯無發生危害之可能，員警竟
    強迫異議人進行酒測，難謂員警之執行職務具有合法性云云
    。
三、按汽車駕駛人拒絕接受酒精濃度測試之檢定者，處6 萬元罰
    鍰，並當場移置保管該汽車及吊銷該駕駛執照，且3 年內不
    得考領駕駛執照，道路交通管理處罰條例第35條第4 項前段
    、第67條第2 項分別定有明文。
四、經查：
  (一)本件異議人於96年2 月10日0 時50分許在桃園縣桃園市○○
    路與成功路口，有拒絕接受酒精濃度測試之情形，為異議人
    所供承，復經證人即員警劉逢炬於本院訊問時證述明確，是
    本件異議人確有拒絕接受酒精濃度測試檢定之違規事實，自
    可認定。
  (二)至異議人雖以前詞置辯：
  1.證人即員警劉逢炬於本院訊問時證稱：「（本件當時你見到
    異議人有何行為？）當時我們取締點是設置在成功路與三民
    路口，異議人是從龜山往桃園的方向，是由長壽路右轉三民
    路的時候，我們進行攔檢。」、「（異議人當時有無駕駛或
    騎乘交通工具？）有，我有看到異議人騎乘機車由長壽路右
    轉三民路，結果他就停車先坐在機車上，我們就上前盤問。
    那時候時間是凌晨，路上並沒有什麼車，因為異議人這些行
    為異常，所以我們就往前查看。異議人當時是在最外側的車
    道上。」、「（異議人停車後，有何舉動？）他沒有往前行
    進，一直坐在機車上，且自稱其是坐在機車上，用腳從龜山
    踢地上讓機車前進，一直到桃園市○○○路。」、「（舉發
    當時，有無檢視異議人的機車狀況？）有，我們上前攔查到
    異議人的時候，機車是熄火狀況，但是我們有碰觸異議人的
    排氣管，排氣管非常灼熱，顯然是剛熄火而已。」、「（是
    否有確定異議人有騎乘機車？）有。」、「（異議人當時有
    無戴安全帽？）有。」等語（見本院96年4 月27日訊問筆錄
    第2 、3 頁），按值勤之員警親身見聞本件違規之事實，則
    舉發員警本身即屬人證之證據方法，查證人即員警劉逢炬就
    整個舉發經過，陳述極為具體、清楚，而證人即員警劉逢炬
    與異議人素不相識，並無怨隙，且經具結以擔保其證詞之真
    實性及憑信性，證詞自得採信。是依證人即員警劉逢炬上開
    證詞，異議人攔查時其機車雖係熄火狀態，惟異議人所騎乘
    之機車排氣管之溫度仍相當灼熱，顯見在警方攔檢前，異議
    人所騎乘之機車確係發動行駛中。另參諸一般人在機車因故
    障或油料耗盡等原因而無法發動行駛者，在尋覓機車行或加
    油站之路途中，駕駛人多係下車並以手推機車車把方式推移
    機車，且桃園縣龜山鄉至桃園縣桃園市○○路距離非近，如
    果需在道路上推移機車，應不致仍頭戴安全帽，使推移機車
    途中徒然增加悶熱與不便，異議人稱：其係坐在機車上而用
    腳踢地上讓機車前進，且由桃園縣龜山鄉以此方式移動機車
    至桃園縣桃園市○○路云云，顯與常情有違，而難採信。
  2.按道路交通管理之稽查，違規紀錄，由交通勤務警察，或依
    法令執行交通稽查任務人員執行之。警察對於已發生危害或
    依客觀合理判斷易生危害之交通工具，得予以攔停要求駕駛
    人或乘客出示相關證件或查證其身分及要求駕駛人接受酒精
    濃度測試之檢定。道路交通管理處罰條例第7 條、警察職權
    行使法第8 條第1 項第1 款、第3 款分別定有明文。又警察
    人員執行臨檢勤務時，參酌司法院大法官釋字第535 號解釋
    意旨，應限於已發生危害或依客觀、合理判斷易生危害之處
    所、交通工具或公共場所為之，並應遵守比例原則，不得逾
    越必要程度，臨檢進行前，應對在場者告以實施之事由，始
    無悖於維護人權之憲法意旨。本件異議人因行至警方所設攔
    檢點時，於道路上並無其他車輛情形下，突然在最外側之車
    道上停車並坐在機車上，並仍戴著安全帽，此等行為顯屬異
    常，雖異議人辯稱稱：伊當時停車是因為停等紅綠燈云云，
    惟證人即員警劉逢炬於本院調查時已明確證稱：「（異議人
    停車位置距離號誌路口多遠？）異議人已經通過路口駛入三
    民路上。」等語（見本院96年4 月27日訊問筆錄第4 頁），
    則異議人顯已通過桃園縣桃園市○○路與三民路口而駛入三
    民路，異議人上開所辯，顯非事實。本件執勤員警依客觀情
    形，異議人係頭戴安全帽乘坐於機車上，於道路上並無其他
    車輛下，突然在最外側之車道上停車等情，合理判斷本件為
    易生危害之交通工具，且在公共道路行駛，足使一般用路人
    遭受危險之虞，予以攔停並要求異議人出示相關證件或查證
    其身分，並於攔停後要求異議人作酒精測試，自屬於法有據
    ，其攔停舉發，並非隨機任意之臨檢盤查行為，亦無違反比
    例原則，而與司法院大法官釋字第535 號解釋意旨並無相違
    。是異議人辯稱：員警竟強迫異議人進行酒測，難謂員警之
    執行職務具有合法性云云，委不足取。
  3.按汽車駕駛人，駕駛汽車經測試檢定酒精濃度超過規定標準
    者，處15,000元以上60,000元以下罰鍰，並當場移置保管其
    車輛及吊扣其駕駛執照1 年，道路交通管理處罰條例第35條
    第1 項第1 款定有明文。又依道路交通安全規則第114 條第
    2 款之規定，汽車駕駛人飲用酒類或其他類似物後其吐氣所
    含酒精濃度超過每公升0.25毫克或血液中酒精濃度超過0.05
    ％以上者，不得駕車。又道路交通安全規則第114 條第2 款
    規定之立法意旨係因人酒後注意力、反應力均較常人為低，
    若駕車上路，對路上其他汽車或行人之生命、身體安全均存
    有危險性，故特立法嚴禁酒後駕車，以保障路上過往車輛及
    行人之法益。是道路交通管理處罰條例第35條第1 項所謂駕
    駛汽車，依文義解釋及立法目的觀之，應指汽車駕駛人乘坐
    於車輛中，車輛處於行進中或保持立即行駛之狀態而言。而
    按道路交通管理處罰條例第35條第4 項前段規定：汽車駕駛
    人拒絕接受酒精濃度測試之檢定者，處6 萬元罰鍰，並當場
    移置保管該汽車及吊銷該駕駛執照。其立法本旨即基於上開
    以保障路上過往車輛及行人之法益，而賦與汽車駕駛人有接
    受酒精濃度測試檢定之義務，避免不肖汽車駕駛人以拒絕酒
    精濃度測試檢定之方式，以逃避經測試檢定後酒精濃度超過
    規定標準之處罰。本件異議人認警察僅對於「行駛中」之車
    輛或交通工具，方得實施盤查或酒精濃度測試云云，顯屬個
    人恣意曲解法律，顯非的論，殊不可採。況姑不論異議人上
    開所辯，本即難以採信（理由如前），參諸本件執勤員警依
    客觀情形，合理判斷本件為易生危害之交通工具，且在公共
    道路行駛，足使一般用路人遭受危險之虞，予以攔停並要求
    異議人作酒精測試，而屬於法有據，異議人本即有接受酒精
    濃度測試檢定之義務，是異議人拒絕接受酒精濃度測試檢定
    ，原處分依道路交通管理處罰條例第35條第4 項前段、第67
    條第2 項規定加以處罰，自屬正確。
  4.又證人即員警劉逢炬於本院調查時復證稱：「異議人說他從
    台北三重喝酒騎機車到龜山... 當時異議人說有喝酒，他說
    他喝到晚上八點半，並稱由三重到龜山是騎乘機車。」等語
    ，異議人於本院調查時亦供稱：「當時我是有與證人講說人
    在台北三重喝酒一直騎到龜山。」等語（見本院96年4 月27
    日訊問筆錄第3 、4 頁），顯見異議人本即有酒後駕駛之行
    為；另參酌前曾於90年間因服用酒類不能安全駕駛動力交通
    工具而駕駛之公共危險案件，經台灣地方法院以90年度南交
    簡字第1139號判決判處拘役50日，而於90年11月29日易科罰
    金執行完畢（有台灣高等法院被告前案紀錄表1 份在卷可稽
    ）。堪認本件異議人本係恐因再遭移送公共危險罪嫌，而拒
    絕接受酒精濃度測試檢定，其行為自應非難。
  5.查酒後不得駕駛車輛，為政府近年來所大力宣導之政令，其
    目的除為確保駕駛人本身之安全外，更為保障其他用路人使
    用道路之安全，而駕駛車輛如稍有輕忽發生事故，常肇致自
    己或他人生命、身體或財產上難以回復之損害，故車輛之使
    用，雖為社會之發展、交通之所需，而不得不為全體社會所
    共同忍受之危險工具，然其使用則必遵守道路交通安全規則
    之規定，更應保持高度之注意力並採取適當之措施，方能保
    障用路人之安全，降低社會問題及其成本。若駕駛人飲酒後
    已造成協調功能降低，無法為正常反應，影響其安全駕駛動
    力交通工具之能力，則其不僅無法明確認知道路交通狀況，
    亦無法完全控制本身之駕駛行為，如仍縱己肆意而為，則交
    通安全憑何保障；況酒後駕車為近年交通事故發生之主因，
    影響他人身體、生命、財產至鉅，屢經各傳播媒體長期宣導
    ，「酒後不開車，開車不喝酒」之標語，亦廣見於街頭巷尾
    ，應為全國國民所共知，且非常容易遵守，被告竟置若罔聞
    ，於酒後仍貿然騎乘機車，已置公共安全於險境，本屬可議
    ，而本件異議人明知本身有咎卻仍未反躬自省，拒絕接受酒
    精濃度測試檢定，並圖飾詞卸責，法治觀念薄弱，其行為至
    屬不該，一併敘明。
  6.綜上，異議人上開所辯，顯係卸責之詞，不足採信。
五、綜上所述，本件異議人確有於上揭時、地拒絕接受酒精濃度
    測試檢定等情，異議人上開違規行為，應堪認定。本件舉發
    之違規事實明確，原處分機關依據道路交通管理處罰條例第
    35條第4 項前段、第67條第2 項規定，裁處異議人罰鍰6 萬
    元，並吊銷駕駛執照，3 年內禁考，核無違誤，異議人聲明
    異議，為無理由，應予駁回。
據上論斷，應依道路交通案件處理辦法第19條，裁定如主文。
中　　華　　民　　國　　96　　年　　4 　　月　　30　　日
                  交通法庭    法　官　    鄭吉雄
以上正本證明與原本無異。
如不服本裁定，應於裁定送達後5 日內向本院提出抗告狀。
　　　　　　　　　　　　　　　書記官　    王月香
中　　華　　民　　國　　96　　年　　5 　　月　　7 　　日
